臺灣臺中地方法院民事判決
                                   110年度訴字第1030號  
原      告  
即反訴被告  中農粉絲有限公司

法定代理人  廖瓊玉  
訴訟代理人  林坤賢律師
            邱華南律師
複代理人    王怡潔律師
被      告  
即反訴原告  錫恩實業有限公司

法定代理人  洪雅恩  
訴訟代理人  黃慧芬  
            周仲鼎律師
複代理人    繆昕翰律師
上列當事人間返還價金等事件，本院於民國111年7月4日言詞辯
論終結，判決如下：
    主    文
原告之訴及假執行之聲請均駁回。
本訴訴訟費用由原告負擔。
反訴被告應給付反訴原告新臺幣110萬2,500元，及自民國110年5
月13日起至清償日止，按週年利率5%計算之利息。
反訴訴訟費用由反訴被告負擔。
本判決第三項於反訴原告以新臺幣36萬7,500元供擔保後，得假
執行。但反訴被告如以新臺幣110萬2,500元為反訴原告預供擔保
，得免為假執行。
    事實及理由
甲、程序部分：
    被告於言詞辯論終結前，得在本訴繫屬之法院，對於原告及
    就訴訟標的必須合一確定之人提起反訴。反訴之標的，如專
    屬他法院管轄，或與本訴之標的及其防禦方法不相牽連者，
    不得提起。民事訴訟法第259條、第260條第1項分別定有明
    文。而所謂反訴之標的與本訴之標的及其防禦方法有牽連關
    係者，乃指反訴標的之法律關係與本訴標的之法律關係兩者
    之間，或反訴標的之法律關係與本訴錫恩公司作為防禦方法
    所主張之法律關係兩者之間，有牽連關係而言。即舉凡本訴
    標的之法律關係或作為防禦方法所主張之法律關係，與反訴
    標的之法律關係同一，或當事人雙方所主張之權利，由同一
    法律關係發生，或本訴標的之法律關係發生之原因，與反訴
    標的之法律關係發生之原因，其主要部分相同，均可認兩者
    間有牽連關係。查被告錫恩實業有限公司（下稱錫恩公司）
    於民國110年5月12日提起反訴，請求原告中農粉絲有限公司
    （下稱中農公司）給付尚未支付之買賣價金新臺幣(下同)1,
    102,500元及遲延利息（見本院卷第79-94頁），因本訴之法
    律關係與反訴之法律關係，均是源自中農公司向錫恩公司購
    入之粉絲置入模框自動化設備(下稱系爭設備)所簽訂之設備
    買賣購入合約書，即兩造所主張之權利，由同一法律關係發
    生，可認反訴標的與本訴標的具有相牽連關係，基於紛爭解
    決一次性及訴訟經濟之考量，錫恩公司之反訴應屬合法。
乙、實體部分：
壹、本訴部分：
一、中農公司起訴主張：
㈠、中農公司為粉絲製造廠，為營業擴展需要，於108年6月許建
    築新廠完成，又為使新廠設備自動化，於108年10月2日與錫
    恩公司就系爭設備（含生產線自動連線安裝、試車及教育訓
    練)簽立設備買賣購入合約書（下稱系爭合約，見本院卷第1
    9-23頁），價金367萬元。中農公司已給付訂金147萬元、到
    貨款1,102,500元，其餘安裝試車款735,000元、驗收款367,
    500元尚未支付。
㈡、系爭設備之規格特殊，而非製造商一般出產品之規格，而屬 
    特定之債，兩造並於系爭合約第5條第2項約定錫恩公司應於
    108年11月30日前試車，惟錫恩公司卻未依約將機組裝置完
    成，並予以自動連線，中農公司僅得於109年9月28日中農公
    司函請錫恩公司依約裝置機組完成及試車(見本院卷第25頁)
    ，然錫恩公司卻於109年10月20日函覆稱中農公司未盡協力
    義務，無法試車不可歸責於錫恩公司，中農公司遂於109年1
    1月12日函請錫恩公司具體指明協力事項，並限期109年12月
    31日前試車(見本院卷第33頁)，錫恩公司則於109年12月30
    日回覆已口頭告知配合事項，並請求追加價金130萬元，後
    再於110年2月20日限中農公司30日內給付2,402,500元，而
    未為系爭設備之試車，中農公司祇得於110年1月11日回覆本
    件並無追加價金問題，且錫恩公司裝置之機組尚未自動連線
    ，中農公司無義務給付第三期款，並限錫恩公司於同年月31
    日前試車，否則即以該函為解約意思表示(見本院卷第39-42
    頁)。
㈢、系爭合約既約定錫恩公司應於108年11月30日前就系爭設備完
    成試車，然錫恩公司卻無法將系爭設備裝置完成並自動連線
    ，已屬給付遲延，況中農公司已如前述限期催告，錫恩公司
    仍未為給付，中農公司已依民法第227條、第229條、第254
    條規定主張解除契約，自得依同法第259條請求返還價金2,5
    72,500元；再錫恩公司未依系爭合約於108年11月30日前試
    車，中農公司得依民法250條及系爭契約第12條「倘乙方於
    民國108年11月30日前試車，每逾期一日，扣款總價款千分
    之一。」之約定，向錫恩公司請求108年12月1日起至110年1
    月31日止，共計427天之違約金，即總價金千分之427，共計
    1,569,225元。
㈣、並聲明：⒈錫恩公司應給付中農公司2,572,500元整，及其中1
    ,470,000元自108年10月20日起至給付日止，依年息5%計算
    之利息；其中1,102,500元自109年4月30日起至給付日止，
    按年息5%計算之利息。⒉錫恩公司應給付中農公司1,569,225
    元違約金。⒊前二項聲明，中農公司願供擔保，請准宣告假
    執行。
二、錫恩公司辯以：　　
㈠、錫恩公司於108年11月28日已將系爭設備送入中農公司廠房，
    有托運簽收單可佐，同年月29日即組裝定位開始準備測試；
    然當時中農公司廠房無法提供系爭設備運轉所需之電力，致
    錫恩公司無法進行測試，直至109年1月12號左右中農公司始
    於廠房完成臨時電源配置，方能提供系爭設備測試所需電力
    ，有中農公司109年1月14日會議紀錄可佐，錫恩公司即於10
    9年1月14將組裝完成之系爭設備進行測試，有三樓測試影片
    、四樓設備定位組裝完成相片可佐。
㈡、兩造締約時，中農公司說明提供系爭設備輸送之樣品為自動
    掛桿脫水完成之粉絲，則在測試時可於爬坡40˚角輸送，故
    錫恩公司在系爭設備設計規劃上即以機器自動掛桿、又能整
    捆樣式、且為固定長度1.8米之粉絲，能於30˚角之爬坡輸送
    ，而完成自動化輸送。另在成型入盒開發設計也經由模擬設
    備測試完成才締約。然錫恩公司進行測試時，即因中農公司
    提供之粉絲樣品鬆散濕滑，無法於30˚角之爬坡輸送，有下
    滑現象，但於置乾脫水完成即可爬坡輸送，且109年1月14日
    測試時，由前段廠商大普公司負責之前端自動掛桿機器設備
    尚未完成無法正常運作，提供自動掛桿之粉絲資源供錫恩公
    司作測試，且後端百龍公司之烘乾機亦尚未完成配置，致錫
    恩公司無法安裝整形投入裝置，有109年1月14日會議紀錄可
    佐。
㈢、中農公司雖於109年2月11日會議紀錄要求錫恩公司盡速安裝
    連接後段百龍烘烤區上端之機台(見被證6），惟百龍烘乾機
    之烤爐投料格因進出烤爐熱漲冷縮因素導致輸送忽快忽慢，
    造成錫恩公司機台無法正確自動抓取定位訊號將粉絲投入投
    料格中；依中農公司109年7月7日會議紀錄記載，中農公司
    此時要求錫恩公司按兩造約定之修改計劃進行，無須理會百
    龍整改進度，即見當時百龍烘乾機設備吋動問題仍未完成(
    見被證7)。其後，因百龍公司問題仍無法解決，中農公司遂
    向錫恩公司表示欲改採人工投料之方式，並要求錫恩公司將
    整型投入裝置卸除，錫恩公司乃依中農公司要求將後端設備
    卸除帶回(見被證8出差工作日誌表)。由此可知，百龍烘乾
    機設備吋動問題確實持續存在，中農公司負有協力義務，然
    中農公司未能提供正常運作烘乾機，造成錫恩公司無法完成
    後端投料設備製程。
㈣、因中農公司之上開原因，致系爭設備測試始終未能完成，經
    錫恩公司與中農公司溝通協調，曾於109年5月5日會議中提
    出修改及重新設計修改變更計畫，並於109年5月6日提出進
    度排程表(見被證10會議紀錄、進度排程表)，修改內容包含
    重新設計變更、追加新切刀台與新的加長輸送機，及更改電
    控迴路與控制程式，該修改方案獲中農公司同意，並將修改
    計劃預定排程記載於109年5月12日會議記錄(見被證11，該
    次會議紀錄內容與109年5月5日記載內容不同，故日期應係5
    月12日所誤載)，進行設備修改，錫恩公司於109年8月21日
    將修改完成設備送中農公司廠房，有簽收單可佐(見被證12
    ），然中農公司又否定錫恩公司原與其人員（游高專員）議
    定之規格，向錫恩公司表示設備高度不符合需求，要求再進
    行修改設備高度，因此兩造職務負責人復於109年9月2日簽
    立設備修改認同書(見被證13），其後於109年10月14日進行
    裁切測試，有測試影片可佐，並於109年12月11日將「操作
    手冊說明書」電子檔案交給中農公司職務負責人揭志遠(見
    被證8)，嗣錫恩公司發現原本切刀台效果較好，經中農公司
    同意後，變更回最初之切刀台，已於110年12月12日測試前
    端輸送裁切粉絲製程可流暢進行(見被證15測試影片)。
㈤、系爭設備因前端自動掛乾機設備之故，致粉絲無法穩定於30˚
    斜角之爬坡輸送，及因後端百龍烘乾機之烤爐投料格輸送吋
    動問題尚未解決，中農公司要求被告將其整形投料機卸除，
    改採人工投料之方式(已詳述於前)，致被告後端投料設備無
    法完成測試。系爭設備基於上開可歸責於中農公司原因，致
    使錫恩公司自108年11月30日進行試車迄今均未能完成完整
    測試。從而，中農公司無權行使契約解除權，其解除契約不
    合法，自無從以行使解約權為由請求返還已給付之價金及自
    受領時起之利息。
㈥、中農公司雖請求依系爭合約第12條約定：「倘乙方未如期於1
    08年11月30日前試車，每逾期一日，扣款總價款千分之一」
    之違約金，然其既主張行使契約解除權，取回已給付之價金
    ，卻同時主張請求違約金，二請求間已相互矛盾；何況試車
    程序一再延宕未能完成，是中農公司之因素所致，錫恩公司
    並無可歸責事由，中農公司亦無權要求賠償違約金。
㈦、聲明：⒈中農公司之訴駁回。⒉如受不利之判決，願供擔保准
    免予宣告假執行。
貳、反訴部分：
一、錫恩公司主張：
㈠、錫恩公司早已按約定於108年11月28日將機械設備送入中農公
    司廠房，並於同年月29日隨即進行定位組裝開始準備測試，
    惟因中農公司未能按系爭合約第5條第2項提供安裝試車所需
    之水電及相關資源，遲至109年1月初測試所需電力資源完備
    後，錫恩公司即開始進行測試，雖中農公司提供測試之粉絲
    ，與兩造締約時約定之自動掛桿脫水粉絲規格不同，且前後
    端設備均未完善，無法進行完整測試，錫恩公司仍配合中農
    公司對系爭設備多次修改測試，並於109年12月29日進行輸
    送帶機器啟動運轉，且中農公司向錫恩公司表示先前要求錫
    恩公司拆卸帶回之後段攪拌下料機器應盡快安裝(見被證17)
    。其後，中農公司突於110年1月4日以收到錫恩公司存證信
    函為由，無故拒絕與錫恩公司商談後端投料設備規劃(見被
    證18)，造成系爭設備測試程序迄今仍無法完成，既系爭設
    備測試程序未能完成，不可歸責於錫恩公司，錫恩公司自得
    向中農公司請求安裝試車款735,000元。
㈡、又錫恩公司進行系爭設備測試後，因中農公司未能按締約時
    之約定提供自動掛桿脫水粉絲樣品，且前、後端設備亦不完
    足，無法進行完整製程測試，此期間錫恩公司尚且多次配合
    修改設備，並以存證信函(見被證20)向中農公司提出其應配
    合之具體協力事項，以利試車程序完成，惟中農公司置之不
    理，逕提起本訴，可知係中農公司無故拒絕受領，試車程序
    無法完成不可歸責於錫恩公司，錫恩公司應可向中農公司請
    求給付驗收款367,500元。
㈢、綜上所述，錫恩公司向中農公司請求給付系爭合約之餘款1,1
    02,500元及遲延利息。
㈣、聲明：⒈中農公司應給付錫恩公司1,102,500元，及自反訴起
    訴狀繕本送達翌日起至清償日止，按年利率5%計算之利息。
    ⒉願供擔保請准宣告假執行。
二、中農公司辯以：
㈠、中農公司於本訴主張錫恩公司未依約給付買賣標的，構成不
    完全給付之違約事由，中農公司已依法解除契約，系爭合約
    既已解除，雙方互負回復原狀義務，錫恩公司仍依系爭合約
    為請求，顯屬無據。
㈡、縱鈞院認中農公司之解除契約不成立，然依系爭合約第3條第
    3、4項約定：「乙方(即錫恩公司)將所有機組自動連線安裝
    完成，並完成初步測試確認議定之功能性是可達成的，……。
    雙方試車完成，機器正常運轉30天後，經甲方(即中農公司)
    驗收後，……。」，而如中農公司本訴主張，錫恩公司除未依
    約將機組裝置完成，並予以自動連線外，且一再發函指摘中
    農公司未予協力配合，既錫恩公司尚未將機組裝置完成，並
    予以自動連線，中農公司如何能驗收，可知系爭合約約定付
    款條件尚未成就，中農公司並無給付價金之義務，錫恩公司
    提起之反訴即顯無理由。至付款條件有無成就，則應由錫恩
    公司舉證證明之。
㈢、聲明：⒈錫恩公司之訴駁回。⒉如受不利之判決，願供擔保准
    免予宣告假執行。
參、兩造不爭執事項(見本院卷第380頁，並由本院依卷內資料作
    文字修正)：
一、兩造於108年10月2日簽立系爭合約（見本院卷第19-23頁）
    ，價金3,675,000元。
二、中農公司已依系爭合約給付錫恩公司訂金147萬元、到貨款1
    ,102,500元，其餘安裝試車款735,000元、驗收款367,500元
    未支付。
三、中農公司對被證4、被證6、被證7、被證9、被證10、被證11
    之會議紀錄之真正不爭執。
四、兩造有於109年1月14日、109年10月14日、109 年12月12日
    就設備進行測試，測試內容如本院履勘筆錄所載。
五、就下列兩造函文之真正不爭執：原證2（見本院卷第25頁）
    、原證3（見本院卷第27-31頁）、原證4（見本院卷第33-34
    頁）、原證5（見本院卷第35-38頁）、原證6（見本院卷第3
    9-42頁）、被證20錫恩公司110年1月22日函（見本院卷第15
    1-154頁）、原證7（見本院卷第43-46頁）。
六、錫恩公司於109年4月20日交付原證10所示之文件給中農公司
    。
肆、本院之判斷：　
一、兩造間系爭合約之性質：
㈠、所謂製造物供給契約（或工作物供給契約），乃當事人之一
    方以自己之材料，製成物品供給他方，而由他方給付報酬之
    契約；此種契約之性質，究係買賣抑或承攬，應探求當事人
    之真意以確定之；如當事人之意思，重在工作之完成，應定
    性為承攬契約；如當事人之意思，重在財產權之移轉，即應
    解釋為買賣契約；兩者無所偏重或輕重不分時，則為承攬與
    買賣之混合契約，關於工作之完成，適用承攬之規定，關於
    財產權之移轉，即適用買賣之規定（最高法院104年度台上
    字第1746號、99年度台上字第170號民事判決要旨參照）。
㈡、經查，依系爭合約及錫恩公司出具之報價單（見本院卷第13-
    23頁），可知系爭設備係錫恩公司依中農公司之需求、廠房
    規模，提供報價單供中農公司參考，並於系爭合約約定系爭
    設備之規格、內容數量如附件之報價單所示，另系爭合約第
    3條就付款方式約定為簽約時之定金40%、機組裝置定位金30
    %（交機)、連線安裝及測試20%及驗收10%，且依報價單記載
    內容以觀，系爭設備共分9段輸送機，並有冬粉切斷機、整
    形投入裝置等機台，應係根據中農公司設備自動化需求所作
    設計，屬客製化商品，錫恩公司復依系爭合約第5條約定安
    裝、試車及驗收，是就系爭合約係為製作完成符合中農公司
    需求之設備言，具承攬契約性質，另系爭合約第3條亦約定
    錫恩公司須將系爭設備運送置放於中農公司指定之地點，且
    合約一經生效，中農公司不得退購，可見亦重在系爭設備之
    所有權移轉，則系爭合約關於工作之完成或財產權之移轉，
    同等重視，核屬承攬與買賣之混合契約之性質，故系爭合約
    關於系爭設備之製造完成，應適用承攬之規定，關於系爭設
    備所有權之移轉，則適用買賣之規定。
二、中農公司主張錫恩公司並未依系爭合約第3條第3款將所有機
    組裝置完成並自動連線，亦未於約定之108年11月30日前完
    成試車，屬遲延給付，經中農公司解除契約，並無理由：
㈠、查中農公司已依系爭合約約定給付錫恩公司定金40%即147萬
    元、到貨款（交機）30%即1,102,500元，並有錫恩公司提出
    之108年11月28日托運簽收單可佐（見本院卷第101頁），又
    錫恩公司依系爭合約第5條約定「應於108年11月30日前試車
    」，而非「應於108年11月30日前完成試車」，有系爭合約
    在卷可佐（見本院卷第19-23頁），此事實應先予澄清。
㈡、就錫恩公司試車日期言：錫恩公司辯稱其於108年11月29日即
    組裝定位準備試車，惟因中農公司無法提供系爭設備運轉所
    需電力，致無法完成測試，直至109年1月12日始完成臨時電
    源配置，故錫恩公司於109年1月14日方能進行測試等語，已
    據提出中農公司南崗廠辦工程109年1月14日會議議程、109
    年1月14日測試錄影光碟為佐（見本院卷第103-104、133頁
    ）；參以系爭合約第5條第2項確實約定「安裝試車所需水電
    及相關測試資源由甲方（中農公司）提供」，而中農公司亦
    該稱該議程係說明當天之議程內容（見本院卷第202頁），
    及依上開會議議程記載「景鴻：除已完成之機台與相關二次
    測供應水電外，請檢查後續機台測試前需求相關供應設施」
    、「錫恩：輸送機台已配置臨時電源，故請測試相關輸送帶
    運行」（見本院卷第103-104頁），足認錫恩公司所辯因中
    農公司未提供可供系爭設備測試所需電力而無法完成測試之
    情應屬可採，復中農公司亦不否認當日有測試之事實（見本
    院卷第377頁），則錫恩公司所稱因中農公司無法提供系爭
    設備運轉所需電力，致無法於108年11月30日前試車，即可
    採信，既然試車所需電力因中農公司未能於108年11月30日
    前供應，中農公司自無從以錫恩公司未依約定日期於於108
    年11月30日前試車為由，主張錫恩公司遲延給付，而系爭設
    備於中農公司提供電力並通知錫恩公司時即於109年1月14日
    進行試車之情，亦屬明確，錫恩公司仍無遲延給付可言。
㈢、中農公司主張錫恩公司未依系爭合約第3條第3項將所有機組
    裝置完成並自動連線部分：
　⒈中農公司主張系爭設備是錫恩公司提供，輸送之冬粉狀況應
    由錫恩公司掌控：
  ①經查，系爭合約第5條第2項約定「安裝試車所需…相關測試資
    源由甲方（中農公司）提供」，錫恩公司對於「相關測試資
    源」，陳稱係指標準規格化之冬粉，並因中農公司無法提供
    ，致錫恩公司無法完成測試系爭設備等語（見本院卷第366
    頁）。本院審酌系爭設備之名稱為粉絲置入模框自動化設備
    ，且依報價單品名記載，系爭設備有9段輸送機、冬粉切斷
    機、整形投入裝置等，可知系爭設備重點在於將冬粉輸送並
    整形投入模框，至於冬粉之狀況包括濕度、長度，自應由中
    農公司配合系爭設備要求提供。而依中農公司陳稱前段工程
    由禾機公司（大普公司之關係企業，下稱大普）承攬施作等
    語（見本院卷第344頁），及中農公司109年3月24日會議議
    程記載「輸送帶在濕粉狀態輸送尚有下滑情況，下竿12束無
    法分流，故須規劃切斷後分流」，109年5月5日、109年5月1
    2日會議議程（見本院卷第123-126頁）之會議大綱均記載「
    前言：上週會議中由王董指示大普、錫恩與景宏等增設機台
    廠商確定完工時間」，中農公司對於大普之指示為「1.漏粉
    瓢加大…2.水煮鍋二段溫控…7.上桿機修改（現有設備）…」
    ，可證大普公司確係於前段工程提供冬粉供系爭設備輸送，
    倘前段工程提供之冬粉狀況不佳，系爭設備恐即無法順暢輸
    送。此經本院勘驗109年1月14日測試光碟內容結果，當日測
    試共分二次，一次冬粉無法自斜角由輸送帶往上運輸，一次
    冬粉輸送順利，有勘驗筆錄及翻拍照片在卷可按（見本院卷
    第376、374、383-391頁），對此狀況，錫恩公司表示因冬
    粉是濕滑的，無法斜坡輸送，經要求中農公司處理後，中農
    公司人員將冬粉甩乾後放上輸送帶，就輸送成功，前段工程
    大普公司負責之自動掛桿機器設備尚未完成，無法提供自動
    掛桿之冬粉樣品供錫恩公司輸送機台測試等語，中農公司對
    錫恩公司所述輸送成功與否受冬粉濕度影響乙節亦無反對意
    見（見本院卷第377頁）。
　②又中農公司除於109年5月5日、109年5月12日會議議程指示大
    普公司應進行上述改善外，亦對錫恩公司指示「三樓上四樓
    輸送帶止滑修改，切斷攪拌送料修改重新設計變更，交期待
    確認」、「1.輸送帶斜坡角度調整定位，速度調整定位.2.5
    /22切刀及送料設計圖完成.3.5/27依圖面設計發包.4.6/15
    組裝」，可見中農公司亦因供輸送之冬粉狀況，指示錫恩公
    司重新設計變更系爭設備，錫恩公司並於109年8月2日將變
    更設計後之設備交付中農公司，有簽收單可佐（見本院卷第
    127頁），嗣於109年10月14日錫恩公司再就修改後之輸送帶
    測試，可見冬粉並無滑落狀況，而能順利輸送，亦有當日勘
    驗筆錄及翻拍照片在卷可按（見本院卷第377、391-395頁）
    ，嗣至109年12月11日，3樓至4樓之輸送部分已完全試機，
    亦有錫恩公司出差工作日誌表可佐（見本院卷第111頁），
    則中農公司提供之冬粉影響系爭設備之運轉，並致變更設計
    ，錫恩公司則一直配合中農公司之變更，以完成系爭設備自
    動連線之目標，故縱使因而造成系爭設備測試有所延遲或無
    法完成自動連線，亦屬非可歸責於錫恩公司之因素。
　⒉中農公司主張錫恩公司未依約將機組裝置完成部分：　
　①經查，系爭設備為粉絲置入模框自動化設備，故除有9段輸送
    機、冬粉切斷機外，尚有整形投入裝置之機台，此有報價單
    可佐（見本院卷第23頁）；又依錫恩公司陳稱其係承攬中段
    製程，即前段廠商將冬粉製成自動桿標準規格1.8公尺、250
    絲後，由錫恩公司之輸送機從3樓廠區爬坡輸送至4樓廠區，
    再將冬粉裁切後捲起投料，自動定位置入後段中農公司所置
    之烤盒設備，中農公司除無法提供締約時約定之標準規格冬
    粉，並發現後段烤爐設備有不穩定問題，無法安裝整形投入
    裝置等語（見本院卷第323-324頁），並據提出109年2月11
    日、109年5月12日、109年7月7日會議議程為佐（見本院卷
    第107-108、125、109頁）。
　②依109年2月11日會議議程記載「百龍：烘烤機台排風管更換
    預計2月6日進場已延期請速更換」，109年5月12日記載「目
    前蒸氣排僅有20多米造成烤箱溫度無法升高，王董指示須再
    增加20米蒸氣排，阿賓目前已先備料，預計5/16-17安裝完
    成」，109年7月7日會議議程（見本院卷第109頁），記載「
    前言：量產的壓力與時間一直在緊逼著工廠需快生產，王董
    指示大普、錫恩與景宏等機台廠商務必依照完工時間如期完
    成，以利順利生產」、「自動送量、下料機整改，預計完成
    時間7/10，延到7/13進廠。請依照計畫進度執行，不要管百
    龍的整改進度是否完成」，而系爭設備於109年10月14日測
    試時，係由中農公司人員以人工方式將輸送至4樓之冬粉取
    取下，有勘驗筆錄及翻拍照片在卷可按（見本院卷第379、3
    99-401頁），顯見系爭設備之後端因沒有百龍公司烤盒設備
    之裝設，以致於借由人工方式完成輸送，系爭設備中整形投
    入裝置自無法發揮作用；甚至系爭設備後段分流與攪拌下料
    部分於109年12月11日載回錫恩公司工廠，有錫恩公司出差
    工作日誌表可佐（見本院卷第111頁），倘非中農公司要求
    ，錫恩公司當無將系爭設備後段機台載回之必要。
　③嗣中農公司原邀約錫恩公司人員於110年1月4日前往說明設備
    後段規劃，但經中農公司人員通知取消，嗣中農公司即於11
    1年1月11日委由律師寄發存證信函限錫恩公司於110年1月31
    日前完成試車、交付營運，否則即解除契約等語（見本院卷
    第33-42頁），然中農公司如未完成後段百龍公司之整改，
    僅要求錫恩公司完成試車，顯為不可能之事，是中農公司自
    應證明後段百龍公司已能配合系爭設備後段之測試，方能歸
    責錫恩公司未能完成試車，惟中農公司迄未就此事實為證明
    ，則其以錫恩公司未依約完成自動連線，屬遲延給付，依民
    法第254條規定解除契約，並無理由。
  ⒊據上所述，系爭設備雖未能完全組裝完成並自動連線，然非
    屬可歸責錫恩公司因素，中農公司自無解除契約之依據，其
    解除自不生法律效力，其依民法第259條規定請求錫恩公司
    返還已付之價金2,572,500元，自難准許。
三、中農公司依民法250條及系爭合約第12條約定請求違約金1,5
    69,225元，亦為無理由：
㈠、系爭合約第12條約定「倘乙方（即錫恩公司）未如期於108年
    11月30日前試車，每逾期一日，扣款總價款1‰」，有系爭合
    約可佐（見本院卷第22頁），中農公司雖以錫恩公司未於10
    8年11月30日前試車，惟依系爭合約第5條第2項亦約定，安
    裝試車所需之水電及相關測試資源由甲方（即中農公司）提
    供，故中農公司負有提供足供系爭設備安裝試車所需之水電
    及測試資源之義務。
㈡、依前所述，中農公司於109年1月14日會議議程係記載「景鴻
    ：除已完成之機台與相關二次測供應水電外，請檢查後續機
    台測試前需求相關供應設施」，可認在該日之前，因中農公
    司未提供可供系爭設備測試所需電力而無法完成測試，並有
    本院勘驗109年1月14日測試內容之筆錄及翻拍照片可按，足
    證錫恩公司抗辯因試車所需之水電，直至109年1月14日方完
    成乙節為可採，中農公司自不得以錫恩公司違反系爭合約第
    12條約定，請求未依期限試車之違約金。
四、錫恩公司反訴請求中農公司給付安裝試車款735,000元，為
    有理由：
㈠、查當事人非以法律行為效力之發生繫於將來不確定之事實，
    而僅以其履行繫於不確定之事實之到來者，則非條件，應解
    釋為於其事實之到來時，為權利行使期限之屆至。在此情形
    ，若該事實之到來確定不發生，應認其期限已屆至（最高法
    院95年度台上字第2750號判決意旨參照）。查系爭合約第3
    條第3項約定「乙方將所有機組自動連線安裝完成，並完成
    初步測試確認議定之功能性可達成的，甲方即應給付乙方買
    賣總價20%，即735,000元（含營業稅）之即期支票或電匯交
    付乙方。」，此為中農公司給付系爭設備安裝試車款735,00
    0元之清償期約定，非中農公司給付系爭設備安裝試車款之
    條件。
㈡、依前所述，系爭設備因中農公司提供之冬粉影響運轉，並致
    變更設計，且後段百龍公司之設備無法修改完成，錫恩公司
    為配合中農公司之變更，始未能完成系爭設備自動連線之目
    標，中農公司多次發函催告錫恩公司履行，錫恩公司亦多次
    回覆應由中農公司作前段、後段工程之配合，且應給付未付
    價金等語，最後中農公司於110年1月11日發函限期錫恩公司
    完成試車，否則解除契約，其後即有本件訴訟之提起，可見
    兩造之信任基礎已失，則系爭設備完成自動化之試車已無法
    實現，復系爭設備已交付中農公司測試多次，中農公司拒絕
    付款，亦明顯與誠信原則有違，本院因認中農公司給付安裝
    試車款之清償期應已屆至，中農公司不得以未完成試車為由
    ，拒絕給付安裝試車款735,000元。
五、錫恩公司反訴請求中農公司給付驗收款367,500元部分，亦
    為有理由：
㈠、系爭合約第3條第4項約定「雙方試車完成，機器正常運轉30
    天後，經甲方驗收，甲方即應交付乙方買賣總價款10%，即3
    67,500元（含營業稅）之即期支票或電匯交付乙方」、第5
    條第3項規定「甲方應自乙方試車完成起30日內驗收完畢，
    逾期甲方未驗收視同驗收完成」，有系爭合約條文可佐（見
    本院卷第20-21頁）。
㈡、依前所述，系爭設備之試車無法完成，係因中農公司未能在
    前段、後段配合及修改設計所致，試車未能完成，則系爭設
    備自無法依系爭合約第3條第4款約定由中農公司驗收，依上
    開四、㈡、之說明，應認中農公司給付驗收款之清償期應已
    屆至，中農公司不得以未予驗收為由，拒絕給付驗收款367,
    500元。
伍、綜上所述，中農公司主張解除系爭合約返還價金及給付違約
    金，均為無理由，無法准許，應予駁回。中農公司既受敗訴
    判決，其假執行之聲請失所附麗，均併予駁回。錫恩公司依
    系爭合約反訴請求安裝試車款735,000元、驗收款367,500元
    ，合計1,102,500元，暨自反訴狀送達翌日即110年5月13日
    起至清償日止，按週年利率5%計算之利息，為有理由，應予
    准許。錫恩公司勝訴部分兩造均陳明願供擔保聲請宣告假執
    行或免為假執行，經核均與規定相符，爰分別酌定相當擔保
    金額宣告之。
陸、本件事證基礎已臻明確，兩造其餘攻防方法及所舉證據，經
    斟酌後核與判決結果不生影響，無再予一一論述必要，附此
    敘明。
柒、訴訟費用負擔之依據，民事訴訟法第78條。　　
中　　華　　民　　國　　111 　年　　8 　　月　　3 　　日
                  民事第五庭  法  官  李蓓
以上正本係照原本製作。　　　　　　 
如對本判決上訴，須於判決送達後20日內向本院提出上訴狀。如
委任律師提起上訴者，應一併繳納上訴審裁判費。　
中　　華　　民　　國　　111 　年　　8 　　月　　3 　　日
                              書記官  陳采瑜